【裁判字號】    92,上訴,983
【裁判日期】    921017
【裁判案由】    偽造文書等
【裁判全文】
臺灣高等法院臺南分院刑事判決            九十二年度上訴字第九八三號      ｇ
      上  訴  人  臺灣臺南地方法院檢察署檢察官
      被      告  甲  ○  ○
右上訴人因被告偽造文書等案件，不服臺灣臺南地方法院九十二年度訴字第四三三號
中華民國九十二年七月十六日第一審判決（起訴案號：臺灣臺南地方法院檢察署九十
二年度營偵字第四五三號），提起上訴，本院判決如左：
      主      文
上訴駁回。
      事      實
一、甲○○明知真實姓名、年籍、住所不詳之綽號「小龍」之成年男子所交付如附表
    所示之統一發票可能係遭變造之統一發票，仍與小龍基於犯意聯絡，共同意圖為
    自己不法所有，由小龍於民國九十二年三月十四日上午十時十分許，在台南縣永
    康市永康國中前，將其所有之前開變造之統一發票一張交予甲○○。小龍並應允
    給予甲○○中獎金額一成即一百元作為甲○○代為兌獎之佣金。再由甲○○於同
    日中午十二時三十分許，持前開變造之統一發票，至台南縣學甲鎮○○路八十七
    號台灣中小企業銀行學甲分行第八櫃台兌領中獎金額新台幣（下同）一千元，而
    行使變造私文書，足以生損害於台灣中小企業銀行。旋為該行行員發覺有異而報
    警查獲，並扣得小龍所有，供詐領中獎金額所用之如附表所示之變造統一發票一
    張，致未詐領中獎金額得逞。
二、案經台南縣警察局學甲分局報請台灣台南地方法院檢察署檢察官偵查起訴。
      理      由
一、訊據被告甲○○對於右揭時、地以如附表所示之統一發票兌領中獎獎金一千元之
    事實坦承不諱，並供承他有懷疑前開統一發票可能是偽造的，為了貪圖一成佣金
    才幫小龍兌獎。核與證人即台灣中小企業銀行學甲分行行員王英凱證述情節相符
    。再如附表所示之統一發票經送鑑定結果，底紋圖騰有破壞跡象。發票號碼部位
    有紙張變薄及刮痕跡，另紙張纖維內並殘留印墨等跡象。發票號碼或有套印不準
    確重複印製跡象，且數字印紋著墨較均勻深厚，邊緣呈鋸齒狀網點堆積，與真品
    之採凸版印刷方式不符，為經變造處理之發票，有財政部印刷廠九十二年四月十
    一日財印證字第０九二０００一三六四號函可稽。此外，並有如附表所示之變造
    之統一發票一張扣案可稽。被告雖另辯稱他是被查獲後始知如附表所示之統一發
    票是變造的云云。惟被告既已懷疑前開統一發票可能是偽造的，為了貪圖一成佣
    金仍幫小龍兌獎詐領獎金，足見被告對於行使前開變造之統一發票詐欺事實之發
    生已有預見，而其發生並不違背其本意，而有行使前開變造之統一發票詐欺之間
    接故意。本件事證明確，被告犯行應可認定。
二、按統一發票係營業稅法第三十二條第一項所定營業人銷售貨物或勞務，開立予買
    受人之憑證，性質上屬私文書。此觀之同法條第三項明定：「統一發票，由政府
    印製『發售』，或核定營業人『自行印製』：：。」甚明。至於財政部依營業稅
    法第五十八條訂定之「統一發票給獎辦法」，旨在防止逃漏、控制稅源及促進統
    一發票之推行，而以定期開獎，給予獎金之方式，鼓勵買受人向營業人索取統一
    發票，為其附隨目的。統一發票中獎與否，純繫於偶然之事實，不因中獎人必須
    占有該中獎之統一發票，始得領取獎金（統一發票給獎辦法第九條參照），而影
    響統一發票之私文書性質（最高法院八十九年度台上字第二六０八號判決參照）
    。再刑法上所謂偽造文書，係指妄冒他人名義制作文書、或就他人名義所制作文
    書於既有本質消滅後使生完全相反之效用，若原有文書之本質並未變更，雖就其
    內容有所更改而於固有本質之外另生其他證明效果，仍為變造而非偽造。本件統
    一發票收執聯固有之銷貨憑證本質並未喪失，雖將未中獎之統一發票號碼改造為
    符合當期中獎號碼，仍屬變造行為。核被告所為，係犯刑法第二百十六條行使第
    二百十條行使變造私文書罪與同法第三百三十九條第一項、第三項詐欺未遂罪。
    被告已實施詐欺行為，因為行員發覺有異報警查獲而不遂，為未遂犯，依刑法第
    二十六條前段規定減輕其刑。被告與真實姓名、年籍、住所不詳之綽號「小龍」
    之成年男子間有犯意聯絡行為分擔，均為共同正犯。被告所犯上開二罪間，有方
    法結果之牽連關係，應依刑法第五十五條後段規定從一重之行使變造私文書罪處
    斷。
三、原審以被告犯行明確，適用刑法第二百十條、第二百十六條、第三百三十九條第
    三項、第一項、第五十五條、第二十六條前段、第二十八條、罰金罰鍰提高標準
    條例第一條前段、第二條，並審酌被告為貪圖佣金，以假發票向銀行詐領獎金、
    行為時甫年滿十八歲，年輕識淺，一時失慮致觸法網、所欲詐取之金額非多，犯
    罪所生之危害尚非甚大，及其犯罪後態度等一切情狀，量處有期徒刑四月，並諭
    知易科罰金之折算標準示懲。另以被告前未曾受有期徒刑以上刑之宣告，有台灣
    台南地方法院檢察署刑案資料查註紀錄表及台灣高等法院被告全國前案紀錄表各
    一紙在卷可按，其行為時甫年滿十八歲，年輕識淺，一時失慮致觸法網，認其經
    此科刑教訓後，當益知警惕，信無再犯之虞，因認其所受宣告之刑，以暫不執行
    為適當，併予宣告緩刑三年，以勵來茲，而啟自新；並於緩刑期內付保護管束，
    以約束矯正被告行為。再以扣案如附表所示之統一發票一張，為共同正犯小龍所
    有供犯罪所用之物，業據被告供明在卷，而依刑法第三十八條第一項第二款規定
    宣告沒收。其認事、用法及量刑均無不當。檢察官上訴意旨，以原判決正本主文
    欄漏載「共同」二字，認其為違背法令等語。惟查原判決不僅於事實欄敘明被告
    與姓名、年籍、住所不詳之綽號「小龍」之成年男子為共犯，並於理由欄指明被
    告與真實姓名、年籍、住所不詳之綽號「小龍」之成年男子間有犯意聯絡行為分
    擔，均為共同正犯，則原判決正本主文欄漏載「共同」二字，為顯然誤寫之情形
    ，原審已於民國九十二年七月二十九日依法裁定更正，此有裁定書正本一件附於
    原審卷第七十一頁足憑，因此檢察官之上訴為無理由，應予駁回。
據上論結，應依刑事訴訟法第三百六十八條，判決如主文。
本案經檢察官許仲瑩到庭執行職務。
中    華    民    國      九十二      年      十      月      十七      日
                                  臺灣高等法院臺南分院刑事第四庭
                                      審判長法官  鄭    文    肅
                                            法官  王    浦    傑
                                            法官  黃    三    哲
右正本證明與原本無異。
如不服本判決，應於判決送達後十日內向本院提出上訴狀，其未敘述理由者並應於提
出上訴狀後十日內向本院補提理由書（應附繕本)。
                                      法院書記官  嚴    巧    花
中    華    民    國      九十二      年      十      月      十七      日
附錄本案論罪科刑法條全文：
刑法第二百十六條：行使第二百十條至第二百十五條之文書者，依偽造、變造文書或
                  登載不實事項或使登載不實事項之規定處斷。
刑法第二百十條：偽造、變造私文書，足以生損害於公眾或他人者，處五年以下有期
                徒刑。
刑法第三百三十九條：意圖為自己或第三人不法之所有，以詐術使人將本人或第三人
                    之物交付者，處五年以下有期徒刑、拘役或科或併科一千元以
                    下罰金。
                    以前項方法得財產上不法之利益或使第三人得之者，亦同。
                    前二項之未遂犯罰之。
附表：
┌──┬────────┬───────────┬──────────┐
│編號│商  店  名  稱  │    發  票  月  份    │  發  票  號  碼    │
├──┼────────┼───────────┼──────────┤
│一  │唯爾康生鮮超市  │九十一年十一、十二月份│ＲＨ00000000│
│    │                │                      │                    │
└──┴────────┴───────────┴──────────┘


司法院資訊處製作；財團法人民間司法改革基金會備份。
